臺灣高等法院民事裁定　　　　　　　　　 96年度抗字第524號
抗　告　人　甲○○
上列抗告人與相對人乙○○等間確認債權不存在等事件，抗告人
對於中華民國95年11月30日臺灣基隆地方法院92年度訴字第28
號所為裁定提起抗告，本院裁定如下：
    主  文
抗告駁回。
抗告訴訟費用由抗告人負擔。
    理  由
一、本件抗告人即原告於原法院起訴時僅以相對人乙○○為被告
    ，其起訴狀之訴之聲明為：(一)確認原告與被告乙○○間七
    十九年九月間無委任關係存在。(二)確認被告乙○○於七十
    九年九月間代原告於台北市中山地政事務所之土地登記申請
    書、土地抵押權設定契約書、建築改良物抵押權設定契約書
    及其他約定事項所蓋印鑑均無效。嗣於九十二年一月二十七
    日追加相對人上海商業儲蓄銀行股份有限公司為被告，並變
    更及追加訴之聲明為：(一)確認原告與被告乙○○間無代理
    設定抵押權登記之委任關係存在。(二)確認台北市中山地政
    事務所七十九年十二月二十九日所為之第二六五九八號抵押
    權設定登記原因文件 (土地登記申請書、土地抵押權設定契
    約書、建築改良物抵押權設定契約書及其他約定文件) 所蓋
    印鑑均無效。(三)確認被告上海商業儲蓄銀行股份有限公司
    對於原告新臺幣 (下同) 三千一百萬元債權（抵押債權、本
    票債權、保證債權）不存在。其間復經過數次訴之變更，九
    十五年十一月十六日於原法院審理時變更後之最新訴之聲明
    為：(一)被告等應將台北市中山地政事務所七十九年十二月
    二十九日所為之第二六五九八號抵押權設定登記塗銷。(二)
    確認被告上海商業儲蓄銀行股份有限公司對於原告如附表所
    載不動產之抵押權所擔保之三千一百萬元債權不存在，台灣
    台北地方法院八十九年度民執丙字第一三六二四號拍賣抵押
    物強制執行事件所為強制執行程序應予撤銷。原法院認抗告
    人追加上海商業儲蓄銀行股份有限公司為被告及為上述訴之
    聲明之變更，均本於與起訴之基礎事實同一之請求，依法應
    予准許，並無不合。次按，除別有規定外確定之終局判決就
    經裁判之訴訟標的有既判力，民事訴訟法第四百條第一項定
    有明文。又依同法第二百四十九條第一項第七款規定：「原
    告之訴，有左列各款情形之一者，法院應以裁定駁回之。但
    其情形可以補正者，審判長應定期間先命補正……七起訴違
    背第二百五十三條、第二百六十三條第二項之規定，或其訴
    訟標的為確定判決之效力所及者。」而本款規定事項當事人
    無從補正，故審判長無庸定期間命補正。再者，所謂就同一
    訴訟標的提起新訴或反訴，不僅指後訴係就同一訴訟標的求
    為與前訴內容相同之判決而言，即後訴係就同一訴訟標的，
    求為與前訴內容可以代用之判決，亦屬包含在內。故前訴以
    某請求為訴訟標的求為給付判決，而後訴以該請求為訴訟標
    的，求為積極或消極之確認判決，仍在上開法條禁止重訴之
    列（最高法院四十六年台抗字第一三六號判例可資參照）。
    本件抗告人所追加訴之聲明，其中關於對相對人上海商業儲
    蓄銀行股份有限公司請求「確認對於抗告人如附表所載不動
    產之抵押權所擔保之三千一百萬元債權不存在。」部分。經
    查：相對人上海商業儲蓄銀行股份有限公司前以抗告人應依
    授信往來契約書等，就上嫺公司積欠相對人上海商業儲蓄銀
    行股份有限公司之債務，負連帶保證責任為由，於九十二年
    一月十五日向台灣台北地方法院就抗告人保證債務提起清償
    給付之訴，經台灣台北地方法院於九十二年七月十八日以九
    十二年度重訴字第三一三號民事判決諭知「被告 (即本件抗
    告人甲○○)應給付原告 (即本件相對人上海商業儲蓄銀行
    股份有限公司)新臺幣參仟玖佰貳拾陸萬陸仟貳佰捌拾玖元
    ，及其中參仟壹佰萬元部分，自九十二年一月九日起至清償
    日止，按年息百分之八點四七五計算之利息，並自民國九十
    二年一月九日起至清償日止，其逾期在六個月以內者，按上
    開利率百分之十，超過六個月者，按上開利率百分之二十計
    算之違約金」，抗告人甲○○不服原判決提起上訴，經台灣
    高等法院於九十三年七月二十七日以九十二年度重上字第四
    六四號民事判決諭知「原判決關於命上訴人 (即本件原告甲
    ○○)給付利息及違約金超過附表所示部分，及該部分假執
    行之宣告，暨訴訟費用之裁判均廢棄。右開廢棄部分，被上
    訴人 (即本件被告上海商業儲蓄銀行股份有限公司)在第一
    審之訴及其假執行之聲請均駁回。其餘上訴駁回」。被告甲
    ○○就其敗訴部分不服提起上訴 (原告上海商業儲蓄銀行股
    份有限公司就其利息、違約金敗訴部分並未提起上訴)，經
    最高法院於九十三年十月二十一日以九十三年度台上字第二
    一四五號判決諭知「上訴駁回」，至此全案乃告確定，此有
    上開歷審民事判決書附卷可稽。而本件抗告人即原告追加之
    訴之聲明為：「確認被告對於原告如附表所載不動產之抵押
    權所擔保之三千一百萬元債權不存在」，亦即在確認如附表
    所載不動產之抵押權所擔保之債權即上開保證債權三千一百
    萬元不存在，核其性質乃為以被告上開民事確定判決相同之
    請求為訴訟標的 (保證債權即抵押權擔保之債權存在與否)
    ，求為消極確認抵押債權不存在之訴訟。上開兩訴之當事人
    相同，訴訟標的相同，前後兩訴之訴之聲明可以代用，則抗
    告人就同一法律關係復對相對人上海商業儲蓄銀行股份有限
    公司追加提起本件消極確認之訴，揆諸民事訴訟法第四百條
    第一項規定及前述說明，應認為不合法。抗告人雖稱相對人
    上海商業儲蓄銀行股份有限公司於九十二年一月十五日向臺
    灣台北地方法院訴請伊清償保證債務，繫屬時間在本案之後
    ，故該案繫屬在本案之後，若違反一事不再理原則，該案應
    予以駁回，本案不受影響等語，然查抗告人係於九十二年一
    月十三日對相對人乙○○提起本件訴訟，嗣於九十二年一月
    二十七日始追加上海商業儲蓄銀行股份有限公司為被告，並
    請求確認相對人上海商業儲蓄銀行股份有限公司對伊之債權
    不存在，則本件追加之訴之繫屬係在相對人上海商業儲蓄銀
    行股份有限公司對伊提起上開清償保證債務訴訟之後。況且
    縱如抗告人所稱本案繫屬在前，然按當事人就已起訴之訴訟
    事件，於訴訟繫屬中更行起訴者，後訴為不合法，後訴之法
    院原應依民事訴訟法第二百四十九條第一項第七款規定，以
    裁定駁回原告之訴。惟後訴在前訴終結前判決確定者，依同
    法第四百條第一項規定，前訴反為後訴確定判決之既判力所
    及（最高法院二十八年上第一九七九號判例意旨參照），法
    院應依同法二百四十九條第一項第七款，以裁定駁回前訴原
    告之訴。因此抗告人對相對人上海商業儲蓄銀行股份有限公
    司追加提起之本件訴訟，無論係在相對人上海商業儲蓄銀行
    股份有限公司對抗告人提起上開清償保證之債務訴訟之前或
    之後，相對人上海商業儲蓄銀行股份有限公司對抗告人提起
    上開清償保證債務訴訟，既已經判決確定，已如前述，則抗
    告人此部分追加之訴，揆諸上開說明，仍應依民事訴訟法第
    二百四十九條第一項第七款其訴訟標的為確定判決之效力所
    及之規定，裁定駁回前訴原告之訴，抗告人所稱本件訴訟係
    起訴在前，不受影響等語，即無可採。是原法院以此為由駁
    回抗告人所提起之追加之訴中關於「確認被告上海商業儲蓄
    銀行股份有限公司對於原告如附表所載不動產之抵押權所擔
    保之新台幣三千一百萬元債權不存在」部分，核無違誤。
二、抗告意旨雖略以：系爭訴訟標的乃抗告人擔保之債權額三千
    一百萬元，又系爭標的經函請華信資產鑑定股份有限公司鑑
    定結果之價額為三千一百四十一萬六千零九十一元，依民事
    訴訟法第七十七條之六、第七十七條之二規定，系爭標的之
    訴訟費用不應以最高限額為核定依據，惟原法院以最高限額
    四千八百萬元計算訴訟費用，顯與上開規定相違，為此請求
    廢棄原裁定云云。惟本件原法院係依民事訴訟法第第二百四
    十九條第一項第七款規定，就抗告人所提起追加之訴中關於
    「確認被告上海商業儲蓄銀行股份有限公司對於原告如附表
    所載不動產之抵押權所擔保之新台幣三千一百萬元債權不存
    在」部分予以駁回，與系爭訴訟標的價額之核定無涉，是抗
    告人以前揭原法院就訴訟標的價額之核定不當為由，提起抗
    告，指摘原法院裁定不當，求為廢棄，非有理由，應予駁回
    。
三、據上論結，本件抗告為無理由，爰裁定如主文。
中　　華　　民　　國　　96　　年　　5　　月　　7　　日
                    民事第十二庭
                        審判長法　官  張宗權
  　　　　　　　　　　　      法　官　陳永昌
  　　　　　　　　　　　      法　官  蕭艿菁
正本係照原本作成。
本裁定除以適用法規顯有錯誤為理由，並經本院許可外，不得再
抗告。如提起再抗告，應於收受後10日內委任律師為訴訟代理人
向本院提出再抗告狀。並繳納再抗告費新台幣１千元。
中　　華　　民　　國　　96　　年　　5　　月　　7　　日
　　　　　　　　　　　　　　　書記官  李明昇
